【裁判字號】    99,消債抗,281
【裁判日期】    991231
【裁判案由】    消債聲明異議
【裁判全文】
臺灣高雄地方法院民事裁定           99年度消債抗字第281號
抗  告  人
即  債務人  沈顯桐
相  對  人
即  債權人  匯豐（台灣）商業銀行股份有限公司
法定代理人  鄭海泉
相  對  人
即  債權人  中國國際商業銀行股份有限公司
法定代理人  麥克迪諾馬
相  對  人
即  債權人  聯邦商業銀行股份有限公司
法定代理人  李憲章
相  對  人
即  債權人  大眾商業銀行股份有限公司
法定代理人  陳建平
上列當事人間因消費者債務清理條例聲明異議事件，抗告人對於
民國99年11月22日本院99年度事聲字第392 號所為廢棄更生方案
之裁定提起抗告，本院管轄之第二審合議庭裁定如下：
    主  文
抗告駁回。
抗告程序費用新台幣壹仟元由抗告人負擔。
    理  由
一、原裁定廢棄更生方案之意旨略以：抗告人雖陳報以每月個人
    必要生活費新臺幣（下同）11,696元、房貸10,000元，惟依
    內政部公告之99年台灣省最低生活費用為9,829 元，因抗告
    人已另列舉居住支出，故依比例所得列舉之必要生活費應為
    7,185 元。則以抗告人之每月所得28,000元，扣除必要生活
    費用7,185 元及房貸費用10,000元後，尚餘11,615元可用以
    清償債務，而認原更生方案尚非公允，而予以廢棄。
二、抗告意旨略以：抗告人所提第二次更生方案已較第一次更生
    方案優惠許多，相對人等不同意抗告人所提更生方案實際理
    由，應為抗告人所需負擔房貸費用過高所致。又異議人每月
    應繳納房貸實為11,377元，則以伊每月薪資28,000元，扣除
    必要生活費9,829元及房貸費用，每月至多僅能清償8,000元
    ，而非如原審所審認之每月尚餘11,615元可用以清償，為此
    ，爰提起抗告，請求廢棄原裁定等語。
三、按消費者債務清理條例之制定，乃為使負債務之消費者依該
    條例所定程序清理其債務，以調整其與債權人及其他利害關
    係人之權利義務關係，保障債權人之公平受償，謀求消費者
    經濟生活之更生，進而健全社會經濟之發展，除有第63條所
    定之情形外，法院得斟酌裁量認可更生方案。而於債務人有
    薪資、執行業務所得或其他固定收入之情形下，依該條例第
    64條之規定，在除有該條第2 項所定之情形外，法院如認更
    生方案之條件公允者，即得不經債權人會議可決，逕依債務
    人之聲請或依職權以裁定認可更生方案；是以如無該條例第
    63條第1 項或第64條第2 項情形，法院自得斟酌債務人之資
    力狀況、債務人所提更生方案之還款成數及是否有浪費之情
    事、債務人實際生活上有無特殊困難等情狀而為更生方案之
    條件是否為公允之審認，進而裁量是否認可該更生方案。
四、經查，抗告人雖於定更生方案程序中陳報其每月個人必要生
    活費包括膳食費4,500 元、交通費1,000元、醫療費450元、
    勞健保費2,500元、其他費用2,246元，然查諸抗告人所提出
    之99年4 至8 月薪資單，上載抗告人每月應扣勞健保費用僅
    736 元，抗告人復未提出其他證據證明其勞健保支出有何增
    加之情事，故其勞健保費用應以736 元列計，故其個人必要
    生活費總額應為8,932 元，與原審所認定之抗告人必要生活
    費7,185 元（已排除房貸費用支出）相較，其主張尚非顯有
    不合理之處，應認其主張可採。又抗告人主張需扶養母親而
    支出扶養費1,000 元，此亦據其提出戶籍謄本附卷可查，且
    亦未經相對人爭執，其主張之金額衡諸常情，亦無浪費之處
    ，是其此部分主張亦屬可採。又抗告人雖主張其每月所實際
    負擔房貸應為11,377元，惟抗告人曾於99年9 月30日陳報以
    「每月貸款支出部分以本金計算為10,000元，其餘利息部分
    由聲請人之兄長資助」等語，堪認抗告人現實際負擔之房貸
    確為10,000元無誤。則以抗告人每月薪資28,800元，扣除其
    個人必要生活費8,932元、扶養費1,000元及房貸費用10,000
    元，尚餘8,868 元可用以清償債務，每期還款金額尚可提高
    至26,604元，是原更生方案確有重新審酌之必要，原審裁定
    予以廢棄，即屬有據。
五、綜上所述，原審裁定以原更生方案所認定之抗告人必要生活
    費有重新審酌必要，而廢棄本院司法事務官依職權認可更生
    方案之裁定，核無違誤，抗告意旨指摘原裁定不當，求予廢
    棄原審裁定，為無理由，應予駁回。
六、據上論結，本件抗告為無理由，依消費者債務清理條例第15
    條，民事訴訟法第495 條之1 第1 項、第449 條第1 項、第
    95條、第78條，裁定如主文。
中    華    民    國    99    年    12    月    31    日
                  鳳山民事庭  審判長法    官  楊富強
                                    法    官  何悅芳
                                    法    官  吳文婷
以上正本證明與原本無異。
本裁定不得再抗告。
中    華    民    國    99    年    12    月    31    日
                                    書記官  林仕興

司法院資訊處製作；財團法人民間司法改革基金會備份。
